【裁判字號】    98,上易,2501
【裁判日期】    981208
【裁判案由】    詐欺等
【裁判全文】
臺灣高等法院刑事判決                98年度上易字第2501號
上  訴  人
即  被  告    乙○○
選任辯護人    劉興業律師
上列上訴人因詐欺等案件，不服臺灣臺北地方法院97年度易字第
2134號，中華民國98年8月31日第一審判決（起訴案號：臺灣臺
北地方法院檢察署97年度偵緝字第1269號、97年度調偵緝字第87
號），提起上訴，本院判決如下：
    主  文
上訴駁回。
    事  實
一、乙○○明知自己無資力，竟意圖為自己不法之所有，基於詐
    欺女友甲○○之接續犯意，自民國（下同）93年3月間起至9
    6年3月間止，佯裝雇用甲○○在臺北市松山區○○○路○段
    36巷8弄7號1樓「威格爾有限公司」（以下簡稱威格爾公司
    ）擔任特別助理兼會計工作，偽稱每月薪資新臺幣（下同）
    4萬2000元，並接續以公司急用及需要代墊款項等理由，向
    甲○○借款，使甲○○陷於錯誤，如數借款予乙○○，共計
    積欠甲○○薪資及借款共計8百餘萬元。嗣甲○○於96年間
    向乙○○催討欠款，乙○○承前詐欺之接續犯意，於96年4
    月間簽立「借款契約同意書」予甲○○，以之拖延催款，事
    後避不見面，甲○○至此始知受騙；乙○○另意圖為自己不
    法之所有，基於詐欺之接續犯意，明知威格爾公司業已經營
    不善，仍以威格爾公司名義，於95年12月22日1次、96年1月
    9日2次向品皇印刷事業有限公司（以下簡稱品皇公司，代表
    人湯志坤）訂購面膜包裝盒，貨款分別為7萬7595元、1萬47
    00元及1萬290元，並交付業經註銷之面額17萬7000元支票，
    用以支付該包裝盒之貨款，經品皇公司發現後，乙○○再開
    立面額8萬688元之本票1紙作為貨款之支付，惟屆期仍未獲
    付款，且避不見面，湯志坤始得知受騙。
二、案經品皇公司與甲○○訴由臺北市政府警察局松山分局報告
    臺灣臺北地方法院檢察署檢察官偵查起訴。
    理  由
一、程序部分：
（一）按被告以外之人於審判外之言詞或書面陳述，除法律有規
      定者外，不得作為證據；又被告以外之人於審判外之陳述
      ，雖不符同法第159條之1至第159條之4之規定，而經當事
      人於審判程序同意作為證據，法院審酌該言詞陳述或書面
      陳述作成時之情況，認為適當者，亦得為證據。當事人、
      代理人或辯護人於法院調查證據時，知有第159條第1項不
      得為證據之情形，而未於言詞辯論終結前聲明異議者，視
      為有前項之同意，刑事訴訟法第159條第1項、第159條之5
      分別定有明文。查本案所據以認定被告乙○○犯罪事實（
      不包括告訴人甲○○、品皇公司之代表人湯志坤於偵查中
      未經具結而指證之部分）之供述證據，因被告與辯護人於
      本院行準備程序時，表示同意有證據能力（見本院98年10
      月26日準備程序筆錄第3頁），審酌該等言詞或書面陳述
      作成時之情況，並無不宜作為證據之情事，依刑事訴訟法
      第159條之5之規定，自得作為證據。至本件其他非供述證
      據，均無違法取得或顯不可信之情事，依刑事訴訟法第15
      8條之4規定反面解釋，自亦得為證據，併此指明。
（二）證人依法應具結而未具結者，其證言不得作為證據，刑事
      訴訟法第158條之3明揭此旨。告訴人甲○○、告訴代表人
      湯志坤於檢察官訊問時所為之證言，依法應具結而未具結
      ，揆諸上開規定，依法無證據能力。
二、實體部分：
（一）前開犯罪事實，業據上訴人即被告乙○○於原審準備程序
      中自白不諱（詳原審卷第59頁反面、第60頁），核與告訴
      人甲○○、品皇公司代表人湯志坤於警詢時指訴之被詐欺
      情節相符（97年度偵字第2762號卷第3頁至第5頁、96年度
      偵字第2126號卷第23頁至第24頁），復有印刷估價單、送
      貨單、統一發票影本各3紙、支票、本票影本各1紙、借款
      契約同意書、借據、被告簽立之同意書影本各1紙、匯款
      單、預借現金簽帳單影本各1紙（96年度他字第6773號卷
      第4頁至第13頁、97年度偵字第2762號卷第7頁至第9頁）
      附卷可憑，足以佐證被告之自白與事實相符。雖被告上訴
      辯稱：本件量刑過重，且本件係屬民事糾紛，爰請求諭知
      緩刑云云。惟查：
  １、被告坦承告訴人甲○○是威爾格公司的會計，伊向告訴人
      甲○○借款後未償還，也有積欠告訴人甲○○薪資，核與
      告訴人甲○○於警詢時陳稱：「……伊擔任乙○○特別助
      理間公司會計一職，上班期間公司如有貨款未依期限收回
      ，乙○○就要我先代墊貨款、員工薪資並支付公司其他管
      銷費用等，伊任職該公司期間內陸陸續續代乙○○支付貨
      款、員工薪資、管銷費用及積欠我個人的薪資共約新臺幣
      800萬元款項」、「乙○○有告訴我他有開設補習班、投
      資股票及擔任其他公司顧問，所以我相信他有能力可以償
      還借款，我才會借款給他」、「乙○○從96年3月迄今都
      未償還我任何金額」、「我曾經找過乙○○要他償還所欠
      金錢，乙○○非但藉故不還錢，還出言恐嚇我……，所以
      我就不敢再去找他協商」等語相符（97年度偵字第2762號
      卷第4頁至第5頁）。是告訴人甲○○未曾自被告處領得薪
      資，復信任被告之資力接續出借金錢，總計達8百餘萬元
      ；被告甚且在告訴人甲○○追討欠款時出言恐嚇（被告恐
      嚇部分，業經原審判處罪刑確定），益證被告對告訴人甲
      ○○詐欺取財無訛。本件事證明確，被告詐欺告訴人甲○
      ○而取得財物之犯行，洵堪認定，應予依法論科。
  ２、告訴人品皇公司之代表人湯志坤於警詢時亦陳稱：被告以
      威格爾公司名義，先後於95年12月22日1次、96年1月9日2
      次向品皇公司訂購包裝盒，品皇公司依約送貨與被告，伊
      依被告要求減價為8萬688元，被告僅交付票號MS0000000
      號、面額17萬7000元之支票，惟經伊向銀行查詢發現該支
      票已遭註銷，於是伊要求被告立即支付貨款，被告另開立
      票號TH117853號本票，但本票於96年4月30日到期，被告
      避不見面等語（96年度發查字第2126號卷第23頁至第24頁
      ）。且被告對於告訴代表人湯志坤之指證，未曾否認（本
      院98年11月10日審判程序筆錄第3頁）。被告先向品皇公
      司訂貨，復以業經註銷之支票給付與品皇公司，待告訴代
      表人湯志坤發覺為註銷支票，再開立本票，屆期仍無法兌
      付，顯見被告自始並無付款之意，蓄意詐欺品皇公司而取
      得包裝盒無疑。本件事證明確，被告犯行洵堪認定，應依
      法論科。
三、核被告所為，均係犯刑法第339條第1項之詐欺取財罪。被告
    自93年3月間起至96年3月間止多次對告訴人甲○○所為詐欺
    取財犯行及95年12月22日、96年1月9日共3次對告訴人品皇
    公司詐取貨物，各基於一個詐欺犯意接續為之，為接續犯而
    分別論以一詐欺取財罪，公訴人認係連續犯，尚有未洽。另
    被告所為2次詐欺取財犯行，其犯意各別、行為互異，應分
    論併罰。
四、原審以被告犯行明確，而適用刑法第339條第1項、第51條第
    5款，中華民國九十六年罪犯減刑條例第2條第1項第3款、第
    7條，刑法施行法第1條之1，並審酌被告有前科（本件不構
    成累犯），此有本院被告前案記錄表附卷可憑，年輕力壯，
    不思以正當工作賺錢，竟一再詐騙告訴人甲○○金錢、財物
    ，金額高達8百多萬元，且不思設法還錢，造成被害人精神
    及財產之損害甚大，又雖與告訴人甲○○達成訴訟上之和解
    ，然被告違反和解之約定，未賠償告訴人甲○○全部之損失
    及取得其諒解，另對品皇公司已達成和解，履行和解條件，
    並獲得其諒解及其犯罪後之態度等一切情狀，分別判處有期
    徒刑1年2月與4月。又本件被告所犯2次詐欺犯行之時間均係
    在96年4月24日以前，且無中華民國九十六年罪犯減刑條例
    所定不得減刑之情形（被告被通緝係在減刑條例施行之後）
    ，爰依該條例第2條第1項第3款、第7條之規定，均減其宣告
    刑2分之1，並定其應執行刑。核其認事用法，洵無違誤，量
    刑亦為妥適，被告上訴徒以原審量刑過重、本件係屬民事糾
    紛等虛詞而漫指原判決不當，並無理由，應予駁回。
據上論斷，應依刑事訴訟法第368條，判決如主文。
本案經檢察官吳茂松到庭執行職務。
中    華    民    國    98    年    12    月    8    日
                  刑事第五庭    審判長法  官  高明哲
                                      法  官  林洲富
                                      法  官  高玉舜
以上正本證明與原本無異。
不得上訴。
                                      書記官  許雅淩
中    華    民    國    98    年    12    月    8     日
附錄：本案論罪科刑法條全文
中華民國刑法第339條（普通詐欺罪）
意圖為自己或第三人不法之所有，以詐術使人將本人或第三人之
物交付者，處5年以下有期徒刑、拘役或科或併科1千元以下罰金
。
以前項方法得財產上不法之利益或使第三人得之者，亦同。
前二項之未遂犯罰之。


司法院資訊處製作；財團法人民間司法改革基金會備份。
